【裁判字號】    90,上訴,1055
【裁判日期】    900920
【裁判案由】    違反毒品危害防制條例
【裁判全文】
臺灣高等法院高雄分院刑事判決    九十年度上訴字第一五五號
    上  訴  人
    即  被  告  甲○○
    選任辯護人  洪錫鵬律師
                吳玉豐律師
                趙建華律師
右上訴人因違反毒品危害防制條例案件，不服臺灣高雄地方法院九十年度訴字第三八
一號中華民國九十年六月五日第一審判決（起訴案號：臺灣高雄地方法院檢察署八十
九年度偵字第二七六九一號），提起上訴，本院判決如左：
      主      文
上訴駁回。
      事實及理由
一、本案經本院審理結果，認原審判決之認事用法及量刑，均無不當，應予維持，並
    引用原審判決書所記載之事實、證據及理由。
二、上訴人即被告甲○○上訴意旨雖又辯稱：林金谷與綽號「肥龍」聯絡交易毒品安
    非他命，伊並不知情，伊只是代林金谷交付安非他命與綽號「肥龍」之男子，無
    販賣之意，亦未參予販賣，警訊時緊張，伊是向他（指蔣宗益）說這東西價值一
    千元（新台幣下同），因緊張之故，而說那個東西要賣一千元云云。
三、惟查，被告受林金谷之託，由被告騎機車載林金谷，至高雄市○○路與鼎強街口
    ，持安非他命欲販賣給綽號「肥龍」之男子，並收取一千元，因林金谷誤認警員
    蔣宗益為「肥龍」，即指示被告持安非他命上前，被告向蔣宗益表示要收取一千
    元，並將安非他命交與蔣宗益，經蔣宗益表明身份，被告即與林金谷分頭逃逸等
    事證，原判決已述理由綦詳。被告原有施用毒品安非他命之惡習，為被告所供
    承，並經戒治處分，有臺灣高等法院被告全國前案紀錄表可按，是被告交安非他
    命與「肥龍」，收取一千元，豈有不知即係販賣毒品之理。共犯林金谷（另案審
    理中）雖供稱：伊未販賣安非他命，當日與「肥龍」約好，要拿安非他命給他，
    並未交代甲○○向「肥龍」收取一千元云云。惟林金谷如未交代被告向「肥龍」
    收取一千元，被告要無向被誤認為「肥龍」之蔣宗益表示要收取一千元之可能。
    是林金谷所供，顯係逃避共犯刑責之詞，非真實可採。林金谷自八十二年間起，
    先後犯麻醉藥品管理條例及肅清煙毒條例之罪，經判處徒刑及送往戒治，此有臺
    灣高等法院被告全國前案紀錄表足憑，林金谷自必知販賣毒品之刑責甚重，如無
    營利意圖，應無甘冒被追訴刑責危險之理，是林金谷之販賣安非他命與「肥龍」
    ，係意圖營利，洵堪認定。被告又指稱本案有陷害教唆之可能云云。然查，據證
    人蔣宗益指稱並不認識「肥龍」其人，而被指稱為「肥龍」之劉志龍亦陳明與蔣
    宗益不相識。至林金谷尤無與警方聯絡，為陷害被告，而使自己受刑責追訴之可
    能。綜上所，上訴意旨執前詞指摘原判決不當，為無理由，應予駁回。
據上論斷，應依刑事訴訟法第三百六十八條、第三百七十三條，判決如主文。
本案經檢察官張其主到庭執行職務。
中    華    民    國      九十      年       九       月     十八   日
                              臺灣高等法院高雄分院刑事第五庭
                                  審判長法官  吳水木
                                        法官  陳朱貴
                                        法官  洪慶鐘
右正本證明與原本無異。
如不服本判決，應於判決送達後十日內向本院提出上訴狀，其未述理由者並應於提
出上訴狀後十日內向本院補提理由書（應附繕本)。
                                      書記官  陳金卿
中    華    民    國      九十     年       九       月     二十   日
附錄：本判決論罪科刑法條：
毒品危害防制條例第四條第二項、第五項
製造、運輸、販賣第二級毒品者，處無期徒刑或七年以上有期徒刑，得併科新臺幣七
百萬元以下罰金。
前四項之未遂犯罰之。
                                                                        Ｄ
附件：
臺灣高雄地方法院刑事判決九十年度訴字第三八一號
    公  訴  人  臺灣高雄地方法院檢察署檢察官
    被      告  甲○○  男  十九歲（民國○○年○月○○日生）
                        住高雄市○○區○○路九巷十三弄一號
                        身分證統一編號：Ｅ一二二九九二七五號
    選任辯護人  趙建華律師
                吳玉豐律師
右列被告因毒品危害防制條例案件，經檢察官提起公訴（八十九年度偵字第二七六九
一號），本院判決如左：
    主  文
甲○○共同販賣第貳級毒品，未遂，處有期徒刑年陸月。
扣案之第貳級毒品安非他命壹包（驗後毛重零點玖伍公克）沒收銷燬之。
    事  實
一、林金谷（另案審理中）基於營利之意圖，事先與年籍姓名不詳綽號「肥龍」之成
    年男子聯絡，欲販賣第二級毒品安非他命予「肥龍」，乃約定於民國八十九年十
    一月二日十七時三十分在高雄市○○路、鼎強路口附近加油站前會面，由林金谷
    以每小包新台幣（下同）一千元之價格，販賣安非他命一小包予「肥龍」。當天
    下午三時許，林金谷邀同甲○○前往前述約定地點附近，告知甲○○販賣安非他
    命一事，甲○○鑑於平時林金谷曾無償提供其安非他命施用，遂生共同營利之意
    圖，於是日下午十七時三十分，依林金谷之指示攜一小包安非他命（驗後毛重○
    ‧九五公克，公訴人誤載為○‧一公克）至上址欲與「肥龍」進行交易，適有警
    員蔣宗益將自用小客車停在路邊，甲○○誤以為其即係「肥龍」，遂將安非他命
    一包（驗後毛重○點九五公克）交予蔣宗益手上、要蔣宗益給付一千元，蔣宗益
    見係安非他命，乃查扣該安非他命（驗後毛重○‧九五公克），並表明身分欲逮
    捕之，甲○○立刻與林金谷分頭逃逸，經警分別循線逮捕。
四、案經高雄市政府警察局三民第二分局報告臺灣高雄地方法院檢察署檢察官偵查起
    訴。
    理  由
一、訊據被告甲○○固不否認持有安非他命，及於右揭時地欲將一小包安非他命約○
    ‧九五公克交予「肥龍」，拿回一千元，卻誤交給警員蔣宗益等事實，惟否認有
    何販賣毒品犯行。辯稱：係收林金谷之託代為交付安非他命予林金谷，無販賣之
    意，亦未參予販賣云云；辯護意旨另稱：本件可能係陷害教唆，且被告未賺取任
    何金錢利益，供出毒品來自林金谷因而查獲，有毒品危害防制條例第十七條減刑
    規定之適用云云。經查：
  (一)右揭犯罪事實，業據證人即高雄港警所警員蔣宗益警訊中、本院審理中到庭證稱
    ：案發當天我休假，下午五點半時我載我小朋友下課，在高雄市○○路與鼎強街
    路口處，我兒子要買ＱＱ蛋，我車子就停在案發地點，我看見被告與一名體型胖
    胖的人（後查出係共犯林金谷）二人共乘一部機車停在馬路對面，被告與那名胖
    胖的人下車後就將安全帽放置於機車上，隨後被告就走過馬路向我走過來，直接
    問我說我是不是「肥龍」，我沒有回應被告，我看見被告右手夾一個塑膠套裡面
    裝類似安非他命東西，被告就拿給我看，告訴我京谷（即共犯林金谷）要將安非
    他命交與「肥龍」，並要收回一千元，我看了一下便離開車子到外面，我就叫被
    告將東西交給我，我看後確定應該是毒品後，我就表明我是警察身分，被告馬上
    逃跑，隨後我將被告逮捕，被告掙扎又往北邊逃逸，現場遺留被告拖鞋及安非他
    命及機車一部，但機車沒有牌照，我就到鼎金派出所請求協查機車引擎號碼，結
    果查出是被告等語明確。其先後之證述之情節大抵相同而無任何難以採信處。
  (二)被告於警訊時亦坦承：當日下午三時許，京谷（林金谷）主動來找我，要我騎機
    車載他至天祥路與鼎強街口，持安非他命販賣給綽號「肥龍」男子，並收取一千
    元，我載京谷到達右記販賣安非他命地點，京谷將安非他命交給我，我下車詢問
    坐在自小客車內一名男子（蔣宗益）是否為「肥龍」，並稱金谷要收取一千元，
    我就將該安非他命交給該名男子，該男子隨即下車表明身分為警察，並要逮捕我
    未獲，我與金谷逃跑時，將重機車置在現場，我與蔣宗益不認識，是京谷指引我
    到現場，將安非他命販賣給乙名綽號「肥龍」男子，我可能是找錯對象等語，與
    證人蔣宗益上開所陳，互核相符。被告亦供稱與證人並無怨隙，證人亦無虛詞誣
    陷被告之必要。
  (三)又本件係因被告將蔣宗益誤為「肥龍」，始為警逮捕等情，業據共犯林金谷於本
    院審理時到庭證稱：當時有與被告攜帶安非他命到現場，我一個朋友叫「肥龍」
    的人，年約二十四歲左右，身高約一六○公分，他之前與我一起到我另一個朋友
    家買安非他命，他知道我有在施用安非他命，我就分一點給他吸食，我沒有向他
    收取任何代價，我是因為從事搬家行業，我有在吸食安非他命，案發當天我帶安
    非他命○點一公克是要給「肥龍」吸食，是我在澄清路一家釣蝦場向一個叫「福
    仔」的人，以一錢五千元的價金購得，沒有分裝，因為是我自己要吸用的，如果
    有人向我討我就用夾鏈袋分裝給人家，我沒有向人家收錢，當天「肥龍」是與我
    約在天祥路加油站那裡，因我不想再繼續與肥龍有接觸，所以就託被告將安非他
    命帶給肥龍。我之前就認識「肥龍」，就知曉他的長相，那天我有跟被告說我不
    再想與「肥龍」接觸，我就請被告替我將安非他命交給肥龍，我告訴被告說這裡
    如果要買大約值一千元左右，你就丟給「肥龍」就好，當時查獲現場是下班時間
    ，但人不會很多，當時我沒有看到「肥龍」，我是告訴被告說「肥龍」會在加油
    站那裡，我就在加油站斜對面一家銀行那裡等，被告有看過肥龍，那天我看到被
    告與一台轎車上的人在拉扯時我就心虛，我就跑掉了，被告是尚未走到加油站時
    就將安非他命交付給別人了，只知「肥龍」曾將住於自美新村，姓名年籍不知道
    ，每次聯絡都是他打手機給我，「肥龍」曾將安非他命分給被告，有二、三次，
 沒拿任何代價等語，經核證人蔣宗益警員所述查獲經過，與被告於警訊、本院審
    理中所供，均相吻合。且由該警員所稱之前並不知悉被告、林金谷，更顯見並無
    設計利用誘出被告之事，況林金谷亦無配合警察辦案，自陷販賣毒品罪行之可能
    ，故辯護人所指陷害教唆云云並不足採。又自共犯林金谷前開所述，就其如何販
    入毒品安非他命、以夾鏈帶分裝、賣出取款、提供被告無償施用安非他命之利益
    等情甚明，雖其亦稱：無販賣之意云云，惟此乃為脫免自己販賣安非他命之罪名
    所陳，不足以推翻證人蔣宗益指證被告販毒之真實性。
  (四)被告於警訊中坦承與林金谷至上址，持扣案之安非他命，欲以一千元之代價賣給
    「肥龍」等語（警訊筆錄），於本院審訊中先稱：到案發地，林金谷才叫我將安
    非他命交予綽號「肥龍」，這次才知道他在販賣安非他命，我到現場之後，林金
    谷叫我將安非他命交予「肥龍」，我不知道事情的嚴重性，林金谷叫我收回一千
    元等語（本院九十年三月七日審理筆錄），嗣又另稱：基於朋友道義，始將安非
    他命交予「肥龍」（本院九十年三月七日審理筆錄）。其先後辯解不一，出入甚
    大，顯係畏罪情虛之詞，難令採信。
  (五)又扣案白色粉末一包（驗後毛重○‧九五公克），經送請高雄醫學院附設中和紀
    念醫院檢驗結果，認有甲基安非他命反應，此有該院檢驗報告單在卷及上開物品
    扣案可資佐證。又毒品危害防制條例所規定之販賣毒品罪，必以行為人有營利之
    意圖，無形之利益亦在此內，而安非他命為政府所積極取締之毒品，是不論為販
    賣、轉讓，均不可能公然為之，雖無一定之價格，但衡以來源之取得不易、政府
    機關取締嚴格、買賣風險高等為決定價格之依據，共犯林金谷取得貨源有其成本
    ，其連絡、交貨、取貨，均須承擔嚴重刑事責任風險，雖對前開毒品之來源、上
    手、確實買賣之數量、價格等均己無從查考而獲得心證，惟被告於購入前開安非
    他命係為販賣所用，如前所述，顯已有販賣毒品之意圖，而被告與證人又非至親
    關係，謂其間無營利之情，孰能置信？辯護人所稱無獲利云云，亦不足信。綜上
    所述，本件事證明確，被告所辯無非卸責之詞，不足採信，犯行堪予認定。
三、按安非他命列屬於毒品危害防制條例第二條第二項第二款之第二級毒品。被告與
    共犯林金谷以販毒之故意，攜帶毒品前往與肥龍約定處所，即已著手實施販毒之
    行為，惟因被告誤認無買賣毒品之意之警員蔣宗益為肥龍，而將毒品安非他命交
    付，事實上其二人不能真正完成買賣毒品之行為，故被告此次之行為，應屬未遂
    。核被告販賣安非他命未遂，所為係犯毒品危害防制條例條例第四條第五項、第
    二項之販賣第二級毒品未遂罪；被告持有第二級毒品之低度行為為販賣第二級毒
    品之高度行為所吸收，不另論罪。又被告及共犯林金谷二人間有犯意之聯絡，行
    為之分擔，均為共同正犯。被告著手販賣第二級毒品安非他命未遂，併依法減輕
    其刑。另同條例第十七條所謂之「供出毒品來源」，係指供出其上游之販毒者並
    因此破獲而言，方合乎澈底肅清毒品、維護國民身心健康之立法目的。本件被告
    與共犯林金谷均係販賣安非他命之共同正犯，則被告在警訊時雖供稱其販賣之毒
    品，係共犯林金谷所有，縱屬可信，依照上開說明，尚與「供出毒品之來源」之
    情形不同。又所稱「供出毒品來源，因而破獲者」，其立法用意，應在鼓勵被告
    供出其所販賣、運輸、製造、持有或施用之毒品來源，俾追究出該毒梟前手，澈
    底清除毒品氾濫是也，自不包括僅供出自己所販賣、運輸、製造、持有或施用之
    毒品放置處所及共犯為何人在內，蓋此僅為自白犯罪之證據何在及共犯為誰而已
    ，自不能執此邀本條規定之寬減。職是，共犯林金谷雖經警察機關查獲，經臺灣
    高雄地方法院檢察官提起公訴，現由本院以九十年度訴字第九二號案件審理中，
    然被告與林金谷二者乃共犯之關係，其供出共犯為何人，顯與毒品危害防制條例
    第十七條規定「供出毒品來源，因而破獲」之情事有間，是尚難依該條減輕被告
    之刑。爰審酌被告年輕力壯，不思上進，不但自己施用毒品安非他命，更與共犯
    林金谷共同販賣於他人施用，危害社會治安甚鉅及其犯罪之動機、目的係為能無
    償施用，犯罪時所受之刺激、及其品性、生活狀況、智識程度、犯罪所生之損害
    ，及犯罪後態度等一切情狀，量處如主文所示之刑，以資懲儆。扣案之被告持有
    之安非他命一包（驗後毛重○‧九五公克），應依毒品危害防制條例第十八條規
    定，不問屬於犯人與否，沒收銷燬之，至鑑耗之安非他命既已滅失，自勿庸宣告
    沒收銷燬。
據上論斷，應依刑事訴訟法第二百九十九條第一項前段，毒品危害防制條例第四條第
五項、第二項、第十八條第一項，刑法第十一條前段、第二十八條、第二十六條前段
，判決如主文。
中       華       民       國     九十     年      六     月     五     日
         臺灣高雄地方法院刑事第一庭
                                        法  官
如不服本判決，應於送達後十日內，向本院提出上訴狀。


司法院資訊處製作；財團法人民間司法改革基金會備份。
